臺灣高等法院臺南分院刑事裁定　　　　100年度毒抗字第392號
抗　告　人
即　被　告　莊雅如
上列抗告人因違反毒品危害防制條例案件，不服臺灣臺南地方法
院中華民國100 年11月17日裁定（100 年度毒聲字第538 號），
提起抗告，本院裁定如下：
    主  文
抗告駁回。
    理  由
一、抗告意旨略以：抗告人即被告於民國99 年11月起至100 年8
    月間，曾多次因胃痛而分別至臺南郭綜合醫院及臺南市立醫
    院就診，並多次接受止痛針之注射，而抗告人被採集尿液時
    間（100 年3 月）既曾接受止痛針之注射，而嗎啡與可待因
    又為一般止痛劑之主要成分，故抗告人尿液檢出嗎啡與可待
    因，極可能是來自止痛劑之殘留，而非抗告人自行施用，原
    裁定諭知抗告人應送觀察、勒戒，即難謂適法云云。
二、原裁定意旨以：被告（即本件抗告人）莊雅如基於施用第一
    級毒品海洛因之犯意，於100 年3 月10日起回溯26小時內之
    某時，在不詳處所，施用第一級毒品海洛因。嗣於同年月10
    日上午8 時30分許，經警在臺南市東區○○○○街6 號4 樓執
    行搜索，發現其亦在現場，經徵得其同意對其採尿送驗結果
    呈毒品嗎啡、可待因陽性反應，有臺灣檢驗科技股份有限公
    司所出具之濫用藥物檢驗報告附卷可稽，故被告施用第一級
    毒品之犯行應堪認定。爰認檢察官之聲請為正當，依毒品危
    害防制條例第20條第1 項之規定，裁定將被告送勒戒處所觀
    察、勒戒。
三、按犯毒品危害防制條例第10條之罪者，檢察官應聲請法院裁
    定，或少年法院（地方法院少年法庭）應先裁定，令被告或
    少年入勒戒處所觀察、勒戒，其期間不得逾2 月，毒品危害
    防制條例第20條第1 項定有明文。
四、經查：
  (一)抗告人固稱其於99年11月起至100 年8 月間，曾多次因胃痛
    而分別至臺南郭綜合醫院及臺南市立醫院就診，惟查抗告人
    所提出之急診檢傷單、急診一般病歷醫囑單、護理記錄影本
    資料，僅可看出抗告人曾於: 100 年2 月2 日因上肢撕裂
    傷（表淺撕裂性），100 年2 月20日因腹痛至臺南市立醫
    院就診，並無其他日期之就診資料，是抗告人所稱其於99年
    11 月 起至100 年8 月間，曾多次因胃痛而分別至臺南郭綜
    合醫院及臺南市立醫院就診云云，已有可疑。依上開資料顯
    示，抗告人曾因腹痛之就診紀錄僅有100 年2 月20日至臺南
    市立醫院就診1 次之紀錄，並無其他因腹痛、胃痛之就診紀
    錄。
  (二)抗告人雖否認上開施用第一級毒品海洛因行為，惟其尿液送
    驗結果呈可待因、嗎啡陽性反應，有臺南市政府警察局第一
    分局濫用藥物尿液檢驗檢體監管記錄暨年籍資料對照表及臺
    灣檢驗科技股份有限公司100 年4 月18日出具之濫用藥物檢
    驗報告各一紙附卷（見警卷第14、15頁）可參，被告施用第
    一級毒品犯行堪予認定。至於抗告人辯稱其因胃痛就診，可
    能是此期間注射止痛藥才有上開陽性反應云云，惟查:
  1.按酵素免疫分析法及快速薄層層析法（ＴＯＸＩ─ＬＡＢ）
    此二項篩檢方法，確實有因藥品或食物因交叉反應（ｃｒｏ
    ｓｓｒｅａｃｔｉｏｎ），可在尿液測試中產生偽陽性（ｆ
    ａｌｓｅｐｏｓｉｔｉｖｅ）之安非他命或嗎啡反應，然氣
    相層析質譜議（ＧＣ／ＭＳｇａｓｃｈｒｏ—ｍａｔｏｇｒ
    ａｐｈｙ／ｍａｓｓｓｐｅｃｔｒｏｍｅｔｒｙ），乃目前
    就藥物篩檢結果必須進一步確認時所最常採用之確認方法，
    在良好的操作條件之下，以氣相層析質譜儀作藥物及其代謝
    物之定性及定量分析，幾乎不會有偽陽性反應產生，有行政
    院國軍退除役官兵輔導委員會臺北榮民總醫院於83年4 月7
    日（83）北總內字第03059 號函示可稽。又按海洛因經注射
    入人體後，約百分之80於24小時內自尿中排出，一般而言，
    尿液中能否檢驗出嗎啡陽性反應與其投與量、投與途徑、採
    尿時間、個人體質及檢驗方法之靈敏度有關，國外曾有文獻
    報導注射6 毫克之海洛因鹽酸鹽，其代謝物嗎啡之平均可檢
    出時限約為26小時，此有行政院衛生署藥物食品檢驗局81年
    9 月8 日（81）藥檢壹字第8114885 號函示可參。
  2.抗告人於警偵訊中均矢口否認有何施用第一級毒品海洛因之
    不法犯行，並於偵查中辯稱：伊並未施用第一級毒品海洛因
    ，警方於100 年3 月10日對伊採尿前，伊有服用避孕藥、感
    冒藥、胃藥云云，並提出「Ｌｕｎａｒ  Ｓ. Ｃ.   Ｔａｂ
    ｌｅｔｓ」、「Ｓｕｂｉｌｉｎ」、「Ｃｏｒｎｉｎ」、「
    Ｉｐｒｏｆｅｎ」藥品之藥單，以及黃蓮、龍膽、丁香、甘
    草、內桂、孩兒茶、胡椒、甘茶、龍腦、薄荷等中藥藥單為
    憑。惟「Ｌｕｎａｒ  Ｓ. Ｃ.   Ｔａｂｌｅｔｓ」、「Ｓ
    ｕｂｉｌｉｎ」、「Ｃｏｒｎｉｎ」、「Ｉｐｒｏｆｅｎ」
    藥品以及黃蓮、龍膽、丁香、甘草、內桂、孩兒茶、胡椒、
    甘茶、龍腦、薄荷等中藥成分，均不含嗎啡、可待因或代謝
    成嗎啡、可待因之成分，施用後於尿液中不致於檢驗出嗎啡
    、可待因之成分，此有行政院衛生署食品藥物管理局100 年
    10 月25 日ＦＤＡ管字第1000069298號函在卷可稽（見偵查
    卷第15頁），是抗告人縱於警方採尿前確有服用上揭藥物，
    亦不致於尿液中檢驗出嗎啡、可待因之成分。抗告人辯稱其
    因服用胃藥等，致尿液中檢出嗎啡、可待因陽性反應云云，
    已無可採。
  3.抗告意旨另稱其尿液中檢驗出嗎啡、可待因陽性反應，可能
    是其有注射止痛針劑云云，惟依抗告人所提出之上開急診檢
    傷單、急診一般病歷醫囑單、護理記錄影本資料，尚無法證
    明抗告人有注射何種止痛針劑，自亦無法得知該針劑之成份
    。又縱如抗告人確有注射嗎啡製劑之藥物，惟查依一般施用
    海洛因尿液可檢出嗎啡等代謝時限為2 至4 天，如施用6 毫
    克單一製量之海洛因後60小時仍有受試者可於尿液中檢驗出
    嗎啡成分，此有行政院衛生署管制藥品管理局97年9 月30日
    管檢字第0970009577號函可稽，可知一般嗎啡製劑之代謝時
    限為2 至4 天，而抗告人於100 年2 月20日因腹痛就診，至
    100 年3 月10日上午8 時30分許，經警在臺南市東區○○○○
    街6 號4 樓執行搜索時，發現抗告人亦在現場，經徵得其同
    意對其採尿之時間，相隔十多日，其體內之嗎啡製劑成份應
    早已代謝完畢，不可能因此在100 年3 月10日採尿仍驗出可
    待因、嗎啡陽性反應，被告前開所辯，自難採信。本件被告
    既有施用第一級毒品，依法自應將被被告送勒戒處所觀察、
    勒戒。
  (三)綜上所述，原審依檢察官之聲請，裁定將被告送勒戒處所觀
    察、勒戒，認事用法並無不當。抗告意旨徒以前詞指摘原裁
    定不當，並無理由，自應駁回。
五、據上論結，應依刑事訴訟法第412條，裁定如主文。
中    華    民    國   100    年    12    月    19    日
                  刑事第七庭    審判長法  官  李文福
                                      法  官  陳顯榮
                                      法  官  翁金緞
以上正本證明與原本無異。
不得再抗告。
                                      書記官  歐貞妙
中    華    民    國   100    年    12    月    19    日